臺灣臺北地方法院民事判決　　　　　　　93年度訴字第3941號
原　　　告　乙○
　　　　　　　　　　　　號
訴訟代理人　陳金漢律師
複代理人　　蔡雅蓯律師
被　　　告　甲○○
　　　　　　　　　　　樓
上列當事人間侵權行為損害賠償事件，本院於民國93年1月10日
言詞辯論終結，判決如下：
    主  文
被告應給付原告新台幣壹佰零捌萬零捌佰陸拾伍元，及自民國九
十三年七月三十日起至清償日止，按年息百分之五計算之利息。
原告其餘之訴駁回。
訴訟費用由被告負擔五分之一，餘由原告負擔。
  事實及理由
一、原告主張被告於民國91年9月18日凌晨，騎乘ISISN-711號機
    車，沿桃園縣觀音鄉○○路○段由南往北方向行駛，於當日
    凌晨5時10分許，行經桃園縣觀音鄉○○路○段1149號前對
    面道路時，疏未注意原告橫越道路之情況，貿然前行，適原
    告亦未注意該處繪有分向限制線，而自上處1149號前由西往
    東逕行穿越中山路。被告見狀避讓不及，機車左側把手擦撞
    原告倒地，原告因此受有外傷性腦出血並右側肢體無力之傷
    害，及毀敗語能失語症之重傷害。原告計支出醫療費用新台
    幣（下同）10,162元，又原告因本車禍事件，腦部開刀手術
    致無法行走，大小便失禁，日常生活仰賴他人看
    告子方國慶為照顧母親辭去工作專心照顧母親，原告因此增
    加生活上所需所受之損害，亦相當於僱請看護之費用，而看
    護費用以每日2,000元計算，原告自91年9月18日受傷，依內
    政部統計92年度台灣地區女性平均壽命為78歲，原告為35
    年9月5日出生，以91年9月18日計算，尚有22年之餘命，依
    霍大曼公式扣除中間利息，被告應賠償原告10,874,790元，
    又原告因本車禍事件致癱瘓、理解及溝通困難、大小便失禁
    、日常生活均需仰賴他人，連累全家大小，精神上承受莫大
    痛苦與折磨，因而請求1,000,000元之損害賠償，以上金額
    合計11,884,952元，再本件車禍之發生，兩造均有疏失，依
    原告之見，雙方疏失責任應各為50%，依民法第217條相抵後
    ，爰依民法第184條第1項前段規定，請求被告給付原告新台
    幣5,942,476元，及自訴狀繕本送達翌日起至清償日止，按
    年息5%計算之利息等語。
二、被告辯稱原告對於車禍之發生亦有過失等語。
三、兩造不爭執之事實：
（一）被告於91年9月18日凌晨，騎乘ISISN-711號機車，沿桃園
      縣觀音鄉○○路○段由南往北方向行駛，於當日凌晨5時
      10分許，行經桃園縣觀音鄉○○路○段1149號前對面道路
      時，疏未注意原告橫越道路之情況，貿然前行，適原告亦
      未注意該處繪有分向限制線，而自上處1149號前由西往東
      逕行穿越中山路。被告見狀避讓不及，機車左側把手擦撞
      原告倒地，原告因此受有外傷性腦出血並右側肢體無力之
      傷害，及毀敗語能失語症之重傷害。
（二）原告計支出醫療費用10,162元。
四、按因故意或過失，不法侵害他人之權利者，負損害賠償責任
    ，民法第184條第1項前段定有明文。本件被告因過失而造成
    原告身體之傷害，從而原告依據侵權行為之法律關係，訴請
    被告賠償損害，自屬有據。茲就原告之請求逐一論述如下：
（一）醫療費用：原告主張其支出醫療費用10,162元。業據其提
      出長庚醫院收據影本五份為證，並為被告所不爭執，原告
      此部分之請求洵屬有據。
（二）看護費用：按不法侵害他人之身體或健康者，對於被害人
      因此增加生活之需要者，應負損害賠償責任，為民法第
      193條第1項所明定。所謂增加生活上之需要，係指被害以
      前並無此需要，因被害以後始有支付此費用之必要者而言
      。是以身體、健康被害，經延醫治療之醫療費用，固勿論
      矣，即因療傷期間僱人看護及請人照顧家庭所支出之費用
      ，如確屬必要者，亦非不得請求賠償，最高法院著有78年
      度台上字第547號判決可資參照。又按因親屬受傷，而由
      親屬代為照顧，被害人之起居，固係基於親情，但親屬看
      護所付出之勞力，並非不能評價為金錢，只因兩者身分關
      係密切而免除支付義務，此種親屬基於身分關係之恩惠，
      自不能加惠於加害人。故由親屬看護時，雖無現實看護費
      之支付，亦宜認被害人受有相當於看護費之損害，得向加
      害人請求賠償。經查，本件原告於91年9月18日至長庚醫
      院就診治療，當時診斷為頭部受傷併顱內出血、蜘蛛網膜
      下腔出血，93年9月21日回診時，仍有右側肢體無力、癲
      癇、全面性失語症、溝通及行動困難、認知功能受損及大
      小便失禁等症狀，依當時病情評估，需他人協助照顧日常
      生活等情，有財團法人長庚紀念醫院林口分院93年12月7
      日（93）長庚法字第1200號函在卷可稽，足徵原告傷勢嚴
      重，其於住院治療期間飲食起居及日常生活、門診就醫皆
      須家屬看
      人協助照顧日常生活，是本院認原告得請求之看護費用日
      數為自91年9月18日至言詞辯論終結時（即94年1月10日）
      ，共計846日。又揆諸前揭說明，原告雖由其家屬照料，
      但仍得請求賠償看護費用，本院認家屬看護費用以每日
      2,000元計算為合理，是原告得請求被告賠償看護費用為
      1,692,000元（即846X2000=0000000），逾此數額，為無
      理由，不應准許。
（三）非財產上之損害賠償部分：原告主張被告應賠償其精神上
      之損失100萬元，本院審酌原告於93年9月21日回診時，仍
      有右側肢體無力、癲癇、全面性失語症、溝通及行動困難
      、認知功能受損及大小便失禁等症狀，日常生活均需仰賴
      他人，連累全家大小，精神上承受莫大痛苦與折磨，及審
      酌兩造之身分、地位和經濟能力等一切情狀，認原告向被
      告請求之非財產損害100萬元為合理，應予准許。
五、按損害之發生或擴大，被害人與有過失者，法院得減輕賠償
    金額或免除之，民法第217條第1項定有明文，而此項規定之
    目的，在謀求加害人與被害人間之公平。本件被告固有未隨
    時注意車前狀況並保持安全距離之過失，惟原告亦未注意該
    處繪有分向限制線，行人不得任意穿越，仍貿然穿越該處道
    路而肇事，足認原告就本件損害之發生亦同有過失，本院斟
    酌上情，認原告對於損害之發生，應負60%之責任，依前述
    說明，原告請求有理由部分，須扣除其應負擔之60%責任，
    是原告僅得請求被告賠償1,080,865元（(10162+0000000+
    0000000)x40%=0000000）。
六、從而，原告依據侵權行為之法律關係，請求被告給付
    1,080,865，及如主文所示之利息，即無不合，應予准許，
    逾此部分之請求，則無理由，應予駁回。
七、結論：原告之訴為有理由，依民事訴訟法第78條判決如主文
    。
中　　華　　民　　國　　94　　年　　1 　　月　　24　　日
                  民事第六庭    法　官　郭美杏
以上正本係照原本作成
如對本判決上訴，須於判決送達後20日內向本院提出上訴狀
中　　華　　民　　國　　94　　年　　1 　　月　　28　　日
                    　　　　　　書記官　潘惠梅
